臺灣桃園地方法院小額民事判決　　　　110年度壢小字第922號
原　　　告　合作金庫商業銀行股份有限公司

法定代理人　雷仲達　
訴訟代理人　張有慶　
被　　　告　高秀珍　
上列當事人間請求清償借款事件，本院於民國110 年9 月13日言
詞辯論終結，判決如下：
    主    文
一、被告應給付原告新臺幣（下同）96,666元，及自民國110 年
    2 月7 日起至清償日止，按週年利率1.845 ％計算之利息；
    暨自110 年1 月7 日起至清償日止，逾期在6 個月內者，按
    上開利率10％，逾期超過6 個月以上者，按上開利率20％計
    算之違約金。
二、訴訟費用1,000元由被告負擔。
三、本判決得假執行。
    理  由  要  領
一、按民事訴訟法第436 條之8 第1 項規定：「關於請求給付金
    錢或其他代替物或有價證券之訴訟，其標的金額或價額在新
    台幣十萬元以下者，適用本章所定之小額程序。」同法第43
    6 條之18規定：「判決書得僅記載主文，就當事人有爭執事
    項，於必要時得加記理由要領。」
二、原告主張
    被告前向原告借款10萬元（下稱系爭借款），借款期間為10
    9 年5 月6 日起至112 年5 月6 日止，雙方約定109 年5 月
    6 日起至109 年11月6 日止按月付息；109 年11月6 日起至
    112 年5 月6 日止，依年金法按月攤還本息，並約定109 年
    5 月6 日起至110 年5 月6 日止不計息；110 年5 月6 日起
    至112 年5 月6 日止，依指標利率加碼年利率1 ％浮動計息
    。又調整基準利率時，依調整日起按新利率機動調整，即以
    週年利率1.845 ％計算。另未按期攤還本息時，除按上開約
    定利率計算利息外，逾期6 個月以內者，按上開利率10％，
    逾期超過6 個月者，就超過部分按上開利率20％計算之違約
    金，如有任何一期未按期清償時，視為全部到期。詎被告自
    110 年2 月7 日起即未依約清償，而被告不依約清償本金或
    利息者，依約定借款視為全部到期，並已喪失期限利益，是
    原告自得請求被告清償積欠之本金96,666元及利息、違約金
    （下稱系爭債務）。爰依消費借貸之法律關係，提起本件訴
    訟等語。並聲明：如主文第1 項所示。
三、被告答辯
    被告未於言詞辯論期日到場，但其以書狀陳述略以：被告係
    因未收到繳款帳單，故未依期清償，且被告目前沒有工作，
    希望法院准許分期償還系爭借款等語，資為抗辯。
四、是以下僅就被告得否分期、緩期清償部分記載理由要領：
（一）按民法第318 條規定「債務人無為一部清償之權利，但法
      院得斟酌債務人之境況，許其於無甚害於債權人利益之相
      當期限內，分期給付，或緩期清償。」惟上開規定僅係認
      法院有斟酌債務人境況，許其分期給付或緩期清償之職權
      ，非認債務人有要求分期給付或緩期清償之權利。
（二）查本件被告雖以書狀陳述家裡沒有米、疫情嚴峻而向原告
      借款，且辦理系爭借款時原告已同意被告得以分期方式償
      還而請求法院准許分期清償云云（見本院卷第4 頁）。惟
      兩造就系爭借款約定按月攤還本息，已如前述，則被告就
      其是否有分期款項尚未繳納，應知悉甚詳。且觀諸兩造簽
      立之系爭借款契約，亦載有原告申訴專線暨聯絡方式，故
      被告於繳款期限前，倘未收到帳單，應可主動以上開聯絡
      方式向原告查詢帳單明細及應繳金額並請原告補發繳款帳
      單或協助其以其他方式繳納分期款項，而非不加聞問，即
      以未接獲繳款帳單為由，逕不清償其依約應給付分期款項
      。又兩造就系爭借款亦約定如有任何一期未按期清償時，
      視為全部到期（見本院卷第16頁反面），被告既未依期償
      還系爭借款分期款項，系爭借款依約視為全部到期，是原
      告自得請求被告償還系爭債務全部款項。
（三）至被告提供訴外人王順成之身心障礙證明、全民健康保險
      費及滯納金欠費分期繳納申請書及訴外人王偉哲國立聯合
      大學學期成績通知單（見本院卷第4 之1 至8 、11頁），
      均難認被告已就無清償能力釋明其境況，本院難許其分期
      給付或緩期清償。又被告辯稱目前沒有工作云云，然被告
      因清償能力不佳致無法償還縱然為真，仍僅係債務人履行
      能力之問題，並不影響其依約應負之清償責任，故被告前
      揭抗辯，亦不可採。
五、綜上所述，原告依消費借貸之法律關係請求被告給付96,666
    元，及自110 年2 月7 日起至清償日止，按週年利率1.845
    ％計算之利息；暨自110 年1 月7 日起至清償日止，逾期在
    6 個月內者，按上開利率10％，逾期超過6 個月以上者，按
    上開利率20％計算之違約金，為有理由，應予准許。
六、本件係依民事訴訟法第436 條之8 適用小額訴訟程序所為被
    告敗訴之判決，依同法第436 條之20規定，依職權宣告假執
    行。
七、本件事證已臻明確，兩造其餘主張陳述及所提之證據，經審
    酌均與本院前揭判斷無影響，毋庸一一論述，附此敘明。
八、訴訟費用負擔之依據：民事訴訟法第78條。並依職權確定訴
    訟費用額如主文第2 項所示。
中    華    民    國   110    年    10    月    8     日
                  中壢簡易庭      法  官  周仕弘
以上為正本係照原本作成。
如不服本判決，應於送達後20日內，向本院提出上訴狀並表明上
訴理由，如於本判決宣示後送達前提起上訴者，應於判決送達後
20日內補提上訴理由書（須附繕本）。
如委任律師提起上訴者，應一併繳納上訴審裁判費。
中    華    民    國   110    年    10    月    8     日
                                  書記官  巫嘉芸
附錄：
一、民事訴訟法第436條之24第2項：
    對於小額程序之第一審裁判上訴或抗告，非以其違背法令為
    理由，不得為之。
二、民事訴訟法第436條之25：
    上訴狀內應記載上訴理由，表明下列各款事項：
    （一）原判決所違背之法令及其具體內容。
    （二）依訴訟資料可認為原判決有違背法令之具體事實。